臺灣臺中地方法院民事判決　95年度訴字第3295號
原　　　告　甲○○即祭祀公業江大宗管理人
訴訟代理人　洪毓良律師
複代理人　　陳怡君律師
複代理人　　辛○○
被　　　告　己○○
　　　　　　戊○○
　　　　　　　　　　　　31號.
上　一　人
訴訟代理人　丁○○
　　　　　　　　　　　　31號.
被　　　告　乙○○
　　　　　　庚○○
　　　　　　　　　　　　號
　　　　　　丙○○
　　　　　　　　　　　　號
上當事人間拆屋還地事件，本院於96年8月1日言詞辯論終結，判
決如下：
    主    文
被告己○○應將坐落台中縣大雅鄉○○段七六０地號土地上如附
圖二即台中縣雅潭地政事務所九十六年二月七日複丈成果圖所示
之A部分，面積壹點肆柒平方公尺之地上物拆除，並將土地交還
原告。
被告戊○○應將坐落台中縣大雅鄉○○段七六０地號土地上如附
圖二即台中縣雅潭地政事務所九十六年二月七日複丈成果圖所示
之B部分，面積陸點肆柒平方公尺之地上物拆除，並將土地交還
原告。
被告乙○○應將坐落台中縣大雅鄉○○段七六０地號土地上如附
圖二即台中縣雅潭地政事務所九十六年二月七日複丈成果圖所示
之C部分，面積貳點玖壹平方公尺之地上物拆除，並將土地交還
原告。
被告庚○○應將坐落台中縣大雅鄉○○段七六０地號土地上如附
圖二即台中縣雅潭地政事務所九十六年二月七日複丈成果圖所示
之D部分，面積零點捌伍平方公尺之地上物拆除，並將土地交還
原告。
被告丙○○應將坐落台中縣大雅鄉○○段七六０地號土地上如附
圖二即台中縣雅潭地政事務所九十六年二月七日複丈成果圖所示
之E部分，面積零點捌伍平方公尺之地上物拆除，並將土地交還
原告。
訴訟費用由被告廖元海負擔百分之十二、戊○○負擔百分之五十
一、乙○○負擔百分之二十三、庚○○負擔百分之七、丙○○負
擔百分之七。
本判決得假執行。
    事實及理由
壹、程序方面：
    按不變更訴訟標的，而補充或更正事實上或法律上之陳述者
    ，非為訴之變更或追加，民事訴訟法第２５６條定有明文。
    本件原告提起本訴原聲明請求：一、被告己○○應將坐落台
    中縣大雅鄉○○段七六０地號土地上如附圖一即台中縣雅潭
    地政事務所九十五年九月二十日複丈成果圖所示之A部分，
    面積約４．５平方公尺（以實際測量為準）之地上物拆除，
    並將土地交還原告。二、被告戊○○應將坐落台中縣大雅鄉
    ○○段七六０地號土地上如附圖一即台中縣雅潭地政事務所
    九十五年九月二十日複丈成果圖所示之B部分，面積約２１
    ．０９平方公尺（以實際測量為準）之地上物拆除，並將
  　土地交還原告。三、被告乙○○應將坐落台中縣大雅鄉○○
    段七六０地號土地上如附圖一即台中縣雅潭地政事務所九十
    五年九月二十日複丈成果圖所示之C部分，面積約５．１平
    方公尺（以實際測量為準）之地上物拆除，並將土地交還原
　　告。四、被告庚○○應將坐落台中縣大雅鄉○○段七六０地
  　號土地上如附圖一即台中縣雅潭地政事務所九十五年九月二
    十日複丈成果圖所示之D部分，面積約７．２平方公尺（以
    實際測量為準）之地上物拆除，並將土地交還原告。五、被
　　告丙○○應將坐落台中縣大雅鄉○○段七六０地號土地上如
  　附圖一即台中縣雅潭地政事務所九十五年九月二十日複丈成
    果圖所示之E部分，面積約９．６平方公尺（以實際測量為
　　準）之地上物拆除，並將土地交還原告。。嗣在測量後於民
  　國（下同）９６年３月２８日言詞辯論時更正訴之聲明為如
    主文第一至第五項所示，依前開說明，應予准許，合先敘明
    。
貳、實體方面：
一、原告起訴主張：坐落台中縣大雅鄉○○段７６０地號土地、
    面積５７２．６９平方公方（下稱系爭土地），為祭祀公業
    江大宗所有，原告則為祭祀公業之管理人。（一）同段７６
    ７地號土地及其上地上物為被告己○○所有，詎被告己○○
    於其固有建物後搭建地上物時，竟無權占有祭祀公業江大宗
    所有之系爭土地如附圖二即台中縣雅潭地政事務所九十六年
    二月七日複丈成果圖所示之A部分，面積１．４７平方公尺
    ；（二）同段７６８地號土地及其上地上物為被告戊○○所
    有，詎被告戊○○於其固有建物後搭建地上物時，竟無權占
    有祭祀公業江大宗所有之系爭土地如附圖二即台中縣雅潭地
    政事務所九十六年二月七日複丈成果圖所示之B部分，面積
    ６．４７平方公尺；（三）同段７６９地號土地及其上地上
    物為被告乙○○所有，詎被告乙○○於其固有建物後搭建
    地上物時，竟無權占有祭祀公業江大宗所有之系爭土地如附
    圖二即台中縣雅潭地政事務所九十六年二月七日複丈成果圖
    所示之C部分，面積２．９１平方公尺；（四）同段７７０
    地號土地及其上地上物為被告庚○○所有，詎被告庚○○於
    其固有建物後搭建地上物時，竟無權占有祭祀公業江大宗所
    有之系爭土地如附圖二即台中縣雅潭地政事務所九十六年二
    月七日複丈成果圖所示之D部分，面積０．８５平方公尺；
   （五）同段７７１、７７２地號土地及其上地上物為被告丙○○所有，詎被告丙○○於其固有建物後搭建地上物時，竟
    無權占有祭祀公業江大宗所有之系爭土地如附圖二即台中縣
    雅潭地政事務所九十六年二月七日複丈成果圖所示之E部分
    ，面積０．８５平方公尺。爰依民法第７６７條之規定，請
    求被告拆除占用原告土地之地上建物及返還土地。並聲明除
    求為判決除訴訟費用之負擔及聲請准宣告假執行外，如主文
    所示。
二、被告方面：（一）被告己○○、乙○○、丙○○均認諾原告
    之請求。（二）被告戊○○、庚○○則以：買來時就是這個
    樣子等語置辯，並聲明駁回原告之訴。
三、法院之判斷：
  (一)按當事人於言詞辯論時為訴訟標的之捨棄或認諾者，應本於
    其捨棄或認諾為該當事人敗訴之判決，民事訴訟法第３８４
    條定有明文。本件被告己○○、乙○○、丙○○均於言詞辯
    論期日，對原告之請求，當庭表示同意拆還占用之土地，並
    認諾原告之請求，經記明筆錄在卷（本院９６年８月１日言
    詞辯論筆錄），依法自應為其敗訴（即原告勝訴）之判決。
  (二)原告主張坐落台中縣大雅鄉○○段７６０地號土地、面積５
    ７２．６９平方公方，為祭祀公業江大宗所有，而系爭土地
    內如附圖二所示B部分面積６．４７平方公尺土地，有被告
    戊○○之地上物占用；如附圖所示D部分面積０．８５平方
    公尺土地，有被告庚○○之地上物占用之事實，業據原告提
    出土地登記簿謄本為證，復為被告所不爭，並經本院會同兩
    造及台中縣雅潭地政事務所指派之測量員至現場勘測，有勘
    驗筆錄及複丈成果圖附卷可稽，堪信原告此部分之主張為真
    實。被告戊○○、庚○○雖以：買來時就是這個樣子等語置
    辯，惟查，其等二人均無法證明其等二人占有有何正當權源
    存在。則堪信原告上部分之主張為真實。
  (三)按所有人對於無權占有或侵奪其所有物者，得請求返還之，
    對於妨害其所有權者，得請求除去之，民法第７６７條定有
    明文。系爭土地為祭祀公業江大宗所有，而原告為其管理人
    ，被告等五人無法律上正當權源分別以有地上物無權占有系
    爭土地內如附圖二所示A、B、C、D、E 部分土地，已如前述
    ，則原告為祭祀公業江大宗之管理人，自得請求排除侵害及
    請求返還系爭土地，從而，原告依前開規定，請求被告己○○應將坐落台中縣大雅鄉○○段七六０地號土地上如附圖二
  　即台中縣雅潭地政事務所九十六年二月七日複丈成果圖所示
    之A部分，面積壹點肆柒平方公尺之地上物拆除，並將土地
    交還原告；被告戊○○應將坐落台中縣大雅鄉○○段七六０
　　地號土地上如附圖二即台中縣雅潭地政事務所九十六年二月
  　七日複丈成果圖所示之B部分，面積陸點肆柒平方公尺之地
    上物拆除，並將土地交還原告；被告乙○○應將坐落台中縣
　　大雅鄉○○段七六０地號土地上如附圖二即台中縣雅潭地政
  　事務所九十六年二月七日複丈成果圖所示之C部分，面積貳
    點玖壹平方公尺之地上物拆除，並將土地交還原告；被告庚○○應將坐落台中縣大雅鄉○○段七六０地號土地上如附圖
  　二即台中縣雅潭地政事務所九十六年二月七日複丈成果圖所
    示之D部分，面積零點捌伍平方公尺之地上物拆除，並將土
    地交還原告；被告丙○○應將坐落台中縣大雅鄉○○段七六
　　０地號土地上如附圖二即台中縣雅潭地政事務所九十六年二
 　 月七日複丈成果圖所示之E部分，面積零點捌伍平方公尺之
    地上物拆除，並將土地交還原告。自屬有據，應予准許。
四、本判決原告勝訴部分所命各被告給付價額均未逾新台幣５０
    萬元，且被告己○○、乙○○、丙○○復本於認諾而為原告
    勝訴之判決，法院爰依民事訴訟法第３８９條第１項第１、
    ５款為職權宣告假執行。至於原告雖陳明願供擔保為之，惟
    僅係促使法院注意之意思，附此敘明。
五、訴訟費用負擔之依據：民事訴訟法第78條、第85條第1項，
    判決如主文。
中　　華　　民　　國　　96　　年　　8　　月　　15　　日
                  民事第二庭    法  官  吳進發
正本係照原本作成。
如對本判決上訴，須於判決送達後20日內向本院提出上訴狀。
中　　華　　民　　國　　96　　年　　8　　月　　15　　日
                                書記官
